【裁判字號】    99,簡上,455
【裁判日期】    991027
【裁判案由】    給付管理費
【裁判全文】
臺灣臺北地方法院民事判決             99年度簡上字第455號
上  訴  人  樂鑽公寓大廈管理委員會
法定代理人  林王椪栖
訴訟代理人  陳俊銘
上  訴  人  范昌明
上列當事人間請求給付管理費事件，兩造對於中華民國99年6月1
日本院新店簡易庭99年度店簡字第206號第一審判決各自提起上
訴，經本院於99年10月13日言詞辯論終結，判決如下：
    主  文
原判決關於命范昌明給付部分，及該部分假執行之宣告暨訴訟費
用之裁判均廢棄。
上開廢棄部分，樂鑽公寓大廈管理委員會在第一審之訴駁回。
樂鑽公寓大廈管理委員會之上訴駁回。
第一、二審訴訟費用由樂鑽公寓大廈管理委員會負擔。
    事實及理由
一、上訴人即被上訴人樂鑽公寓大廈管理委員會（以下稱樂鑽管
    委會）起訴主張：范昌明（以下稱范昌明）為樂鑽管委會所
    屬門牌號碼臺北市○○區○○路204號之9樂鑽公寓大廈（下
    稱系爭大廈）住戶，並為系爭大廈內立體停車塔（下稱系爭
    停車塔）中3個停車位（下稱系爭停車位）之所有權人，依
    系爭大廈規約及區分所有權人會議決議，系爭停車塔之每一
    停車位每月應繳納新臺幣（下同）1,200元停車管理費，詎
    范昌明積欠自民國96年1月1日起至98年11月30日止共35個月
    停車管理費126,000元（下稱系爭管理費），屢經催討仍置
    之不理，爰依公寓大廈管理條例及系爭大廈規約之規定，求
    為命范昌明給付系爭管理費，及自支付命令送達翌日起至清
    償日止，按年息百分之10計算之利息。
二、范昌明則以：
    (一)伊於96年4月17日始與系爭大廈建商即訴外人寶真建設股
      份有限公司（下稱寶真公司）辦理系爭停車位之所有權移
      轉登記，取得系爭停車位之所有權，故系爭停車位自96年
      1月1日至96年4月16日之管理費與伊無關，樂鑽管委會請
      求伊給付管理費為無理由。
    (二)系爭大廈在未正式成立管理委員會以前，寶真公司即與台
      灣聯通公司簽訂「委託契約」，將系爭大廈管理維護工作
      （內含所有停車位）委託予台灣聯通公司，委託期間自95
      年10月1日至96年9月30日。伊已於96年4月24日，將系爭
      停車位連同另1個已出售之停車位（共4個停車位）自96年
      4月17日起至96年10月16日止之管理費計24,000元支付予
      寶真公司，並轉交台灣聯通公司，故台灣聯通公司從未向
      伊追討該期間之停車位管理費，樂鑽管委會不能因其前後
      任管理委員會交接事務不清，即否認伊已繳付系爭停車位
      管理費之事實，樂鑽管委會請求伊給付此部分之停車位管
      理費，亦無理由。
    (三)樂鑽管委會與寶真公司於96年7月辦理點交，樂鑽管委會
      於96年7月亦與台灣聯通公司簽訂「委託契約」，將系爭
      停車塔（內含36個停車車板）委託台灣聯通公司管理維護
      ，委託期間自96年7月1日起至101年6月30日止，管理維護
      費每月由樂鑽管委會支付台灣聯通公司停車位管理費每月
      27,570元，台灣聯通公司則支付管理費868元，所以樂鑽
      管委會每月應給付台灣聯通公司26,702元（即每個停車位
      管理費1,200×23＝27,570，27,570-868＝26,702），而
      另13個停車位之停車管理費則由各停車位所有權人直接繳
      交予台灣聯通公司，伊自96年7月迄今均將應繳納之系爭
      停車位管理費直接交付予台灣聯通公司，樂鑽管委會再向
      伊請求此部分管理費顯無理由等語置辯。
三、原審判決范昌明應給付樂鑽管委會21,600元，及自98年12月
    22日起至清償日止，按年息10%計算之利息。樂鑽管委會就
    其敗訴部分，聲明不服，並為上訴聲明：(一)原判決不利於樂
    鑽管委會部分廢棄。(二)上開廢棄部分，范昌明應再給付樂鑽
    管委會104,400元，及自98年12月22日起至清償日止，按年
    息10%計算之利息。范昌明就原審判命其給付部分，亦聲明
    不服，並上訴聲明：(一)原判決不利於范昌明部分廢棄。(二)前
    開廢棄部分，樂鑽公寓大廈管理委員會在第一審之訴駁回。
    另兩造分別就對造之上訴，均答辯聲明：上訴駁回。
四、范昌明主張其於96年4月17日登記取得系爭停車位權利，並
    於96年4月24日預繳系爭停車位6個月管理費（自96年4月17
    日至96年10月16日）予寶真公司，為樂鑽管委會所不爭執，
    並有建物所有權狀及收據（均影本）在卷可稽（見本院卷第
    6頁、第10頁），堪信屬實。又樂鑽管委會與台灣聯通公司
    曾簽訂委託契約，委託服務標的物為系爭停車塔（內含36個
    停車車板），契約有效期間自96年7月1日至101年6月30日，
    樂鑽管委會每月支付停車位管理費每月27,570元予台灣聯通
    公司，台灣聯通公司則支付系爭大廈管理費868元；寶真公
    司亦曾與台灣聯通公司簽訂委託契約，委託服務標的：樂鑽
    新第大廈，契約有效期間自95年10月1日至96年9月30日等事
    實，亦為兩造所不爭執，復有委託契約影本2份在卷可查（
    見本院卷第7至9頁、原審卷第39至40頁），亦堪信屬實。
五、樂鑽管委會主張范昌明未繳納系爭停車位自96年1月1日起至
    98年11月30日之停車管理費，范昌明則否認之，並以前揭情
    詞置辯。則本件所應探究者，厥為：(一)樂鑽管委會請求范昌
    明給付96年1月1日至同年4月16日之停車位管理費，有無理
    由？(二)樂鑽管委會請求范昌明給付96年4月17日至同年6 月
    30日之停車位管理費，有無理由？(三)樂鑽管委會請求范昌明
    給付96年7月1日起至98年11月30日之停車位管理費，有無理
    由？茲析述如次：
    (一)依前所述，范昌明係於96年4月17日始登記取得系爭停車
      位權利，其於96年1月1日至同年4月16日既非系爭停車位
      之所有權人（使用人），自無繳納停車管理費之義務，樂
      鑽管委會請求范昌明給付此段時間之停車位管理費，即屬
      無據。
    (二)范昌明主張寶真公司於96年7月始將系爭大廈停車位之管
      理事務交予樂鑽管委會之事實，為樂鑽管委會所不爭執，
      而寶真公司與台灣聯通公司簽訂有委託契約，將系爭大廈
      （含系爭停車塔）自95年10月1日至96年9月30日止之管理
      維護事務委託予台灣聯通公司，是台灣聯通公司於96年4
      月17日至同年6月30日期間，乃有權收取系爭停車位管理
      費之人。又樂鑽大廈規約第10條第2項亦約定：「管理費
      …但第一次區分所有權人會議召開前或區分所有權人會議
      為決議時，買賣契約或分管契約有規定者從其規定」（見
      支付命令卷第7頁），范昌明於系爭大廈第一次區分所有
      權人會議召開前（或區分所有權人會議為決議前），依其
      與寶真公司間之買賣契約，將系爭停車位自96年4月17日
      至同年6月30日之管理費繳交予寶真公司，由寶真公司再
      轉交予台灣聯通公司，即屬有據，樂鑽管委會自不得再向
      范昌明請求此段期間之停車管理費。
    (三)雖樂鑽管委會執其與台灣聯通公司簽訂之委託契約第3條
      主張其每月應支付27,570元之委託管理費予台灣聯通公司
      ，但未授權台灣聯通公司收取該36個停車位之停車管理費
      云云，惟證人即台灣聯通公司協理李慧玲於原審證稱：該
      停車塔有36個停車位，全部由樂鑽管委會委託台灣聯通公
      司管理、維護，故36個停車位管理費本來即應由台灣聯通
      公司收取，但因其中23個停車位所有權人或係住戶或住於
      該處附近，故委由樂鑽管委會收取後交予台灣聯通公司，
      其餘13個停車位之管理費則由台灣聯通公司自行收取，又
      每個停車位每月之管理費為1,200元，台灣聯通公司委託
      樂鑽管委會收取23個停車位之管理費，故樂鑽管委會每月
      應給付台灣聯通公司27,570元（即1,200×23＝27,570）
      ，此乃委託契約上所載樂鑽管委會每月應給付予台灣聯通
      公司管理維護費27,570元之原因，另扣除台灣聯通公司應
      給付樂鑽管委會每月管理費868元，故樂鑽管委會每月應
      給付予台灣聯通公司26,702元。而范昌明所應繳納之停車
      管理費原本即不在委由樂鑽管委會代收之23個停車位範圍
      內，故范昌明自96年7月迄今皆按時直接繳交管理費予台
      灣聯通公司等語（參見原審卷第17頁正、反面）。且證人
      即樂鑽管委會前總幹事俞菁我於本院亦具結證稱：系爭大
      廈地下室有34個車位，另有1個立體車塔，有36個車位，
      總共有70個停車位。當初停車位的所有權人都說兩部分的
      停車位需要專款專用，與大樓的財務也需要分開，要伊作
      不同的財務報表。樂鑽管委會就立體停車塔有與台灣聯通
      公司簽約，地下室停車位則是與另一家簽約。當初停車塔
      點收完之後，有13個車位是台灣聯通公司自行收取，總幹
      事協助收取其他23個停車位的費用，扣除必要匯費30元及
      扣除該戶管理費868元，剩下的款項就匯給台灣聯通公司
      。立體停車塔的管理維修是由台灣聯通公司負責，有1次
      立體停車塔被雷擊，刷卡系統及電腦都壞掉，修護費用都
      是由台灣聯通負擔。在伊擔任總幹事期間，樂鑽公寓大廈
      從未負擔停車塔之保養維修費用，而立體停車塔有獨立的
      電錶，停車塔的電費由台灣聯通公司支付，但地下停車位
      的電力也是掛在停車塔的電錶上等語（見本院卷第63頁反
      面至第64頁反面），經核上開2位證人關於證述台灣聯通
      公司收取停車塔36個停車位管理費之證詞相符，堪予採信
      。再參酌樂鑽管委會與台灣聯通公司簽訂之委託契約所載
      （參見原審卷第40頁），台灣聯通公司應服務事項包含停
      車塔36個停車位每月定期全責保養維護，停車塔耗材零件
      更換（含控制之主機）、停車塔電費負擔及管理、清潔人
      力派遣等，足見台灣聯通公司受樂鑽管委會委託管理維護
      系爭停車塔之服務費應非僅27,570元，而應是全部36個停
      車位管理費，樂鑽管委會每月匯給台灣聯通公司之款項係
      其代台灣聯通公司收取其中23個停車位之管理費。從而，
      樂鑽管委會主張其委託台灣聯通公司管理系爭停車塔之費
      用僅有27,570元及指摘證人證詞偏頗云云，尚不足採。基
      上，台灣聯通公司於受樂鑽管委會委託管理維護系爭停車
      塔期間，既有收取系爭停車塔36個停車位管理費之權利，
      則范昌明將系爭停車位自96年7月1日起至98年11月30日之
      停車管理費繳交予台灣聯通公司即生清償效力，樂鑽管委
      會自不得再向范昌明收取此段期間之管理費，是樂鑽管委
      會此部分之請求，亦無理由。
六、綜上所述，范昌明於於96年1月1日至同年4月16日並非系爭
    停車位之所有權人（使用人），無繳納管理費之義務，且其
    已將自96年4月17日起至98年11月30日系爭停車位之停車管
    理費分別交付予有權收取之寶真公司、台灣聯通公司。從而
    ，樂鑽管委會依公寓大廈管理條例及規約之法律關係，請求
    范昌明給付系爭管理費，自屬無據，不應准許。原審判命范
    昌明給付自96年1月1日至同年月30日停車管理費之判決及為
    准免假執行之宣告部分，自有未洽。范昌明上訴意旨指摘原
    判決此部分不當，求予廢棄改判，為有理由，爰由本院予以
    廢棄改判如主文第2項所示。至原審駁回樂鑽管委會其餘請
    求部分，經核並無不合，樂鑽管委會上訴意旨指摘原判決此
    部分不當，聲明廢棄改判，為無理由，應予駁回。
七、本件事證已臻明確，兩造其餘攻擊防禦及未經援用之證據，
    經本院審酌後，認與本判決之論斷，不生影響，爰不一一論
    駁，併此敘明。
八、據上論結，本件范昌明之上訴為有理由，樂鑽管委會之上訴
    為無理由。依民事訴訟法第436條之1第3項、第450條、第44
    9條第1項、第78條，判決如主文。
中    華    民    國    99    年    10    月    27    日
                  民事第六庭  審判長法  官  傅中樂
                                    法  官  李家慧
                                    法  官  林春鈴
以上正本係照原本作成。
本判決不得上訴。
中    華    民    國    99    年    10    月    27    日
                                    書記官  潘惠敏

司法院資訊處製作；財團法人民間司法改革基金會備份。
